臺灣高等法院民事判決
111年度上易字第582號
上  訴  人  曾正源  
被  上訴人  李建宏  


上列當事人間請求返還買賣價金事件，上訴人對於中華民國111
年3月4日臺灣新北地方法院110年度訴字第1243號第一審判決提
起上訴，本院於111年8月10日言詞辯論終結，判決如下：
    主      文
上訴駁回。
第二審訴訟費用由上訴人負擔。
    事實及理由
一、上訴人主張：被上訴人原為新北市○○區○○路○段000巷0號城
    龍社區之B3-00號坡道升降停車位(臺北市○○區○○段0000○號
    ，下稱系爭停車位)之所有權人。兩造於民國108年8月間各
    自委託喬碭公司之業務員黃鵬宇居間仲介系爭停車位買賣（
    下稱系爭買賣）後，於同年月31日簽立不動產買賣契約書（
    下稱系爭契約），約定買賣價金為新臺幣（下同）75萬元，
    伊已於同年9月9日給付全部價金予被上訴人，兩造亦於同年
    月21日完成系爭停車位之點交。惟系爭停車位之寬度僅190
    公分，較該停車場其他車位之寬度少10公分，導致伊出入極
    不方便，伊本無購買系爭停車位之意願，係因黃鵬宇於兩造
    簽約前，向伊允諾會處理變更車位操作方式或加裝升降操控
    裝置，伊始同意由原出價65萬元提高為75萬元，並完成系爭
    買賣，詎嗣後詢問機械車位設備廠商竟表示因法規及安全問
    題，無法變更操作設備或增設控制開關。又城龍社區住戶規
    約附件「停車場管理辦法」第3條約定，地下1、2、3層之停
    車位不得單獨轉讓（租售）予該社區所有權人及承租人以外
    之人，被上訴人及黃鵬宇卻隱匿上情，是系爭停車位有駕駛
    人不易進出汽車及車位不得轉讓（租售）予城龍社區以外之
    人之瑕疵（下合稱系爭瑕疵）。伊依民法第359條規定，已
    於109年3月16日以臺北信義郵局第000106號存證信函，對被
    上訴人主張解除系爭契約，爰先位依民法第259條第2款規定
    ，請求被上訴人返還已付之價金75萬元，及自108年9月9日
    起算法定遲延利息之判決。如認伊不得解除系爭契約，則依
    民法第359條規定，請求減少系爭買賣之價金10萬元本息。
    原審為上訴人敗訴之判決，上訴人提起上訴，於本院聲明：
    ㈠原判決廢棄。㈡⒈先位聲明：被上訴人應給付上訴人75萬元
    ，及自108年9月9日起至清償日止，按年息5％計算之利息；⒉
    備位聲明：被上訴人應給付上訴人10萬元，及自108年9月9
    日起至清償日止，按年息5％計算之利息。
二、被上訴人則以：系爭停車位之面積與同樓層之其他停車位相
    同，該車位如有寬度較其他車位少10公分之情事，仍可停放
    較小之車輛，即無出入不便之問題，系爭停車位並無瑕疵可
    言。上訴人既於簽約前試停過系爭停車位，已知悉該車位出
    入較為不便之事實，自不得再主張物之瑕疵擔保責任等語，
    資為抗辯。並答辯聲明：上訴駁回。
三、經查，被上訴人原為系爭停車位之所有權人，兩造於108年8
    月間各自委託喬碭公司之業務員黃鵬宇居間仲介系爭買賣，
    已於同年月31日簽立系爭契約，約定買賣價金為75萬元，上
    訴人於同年9月9日給付全部價金予被上訴人，兩造於同年月
    21日完成系爭停車位之點交等情，為兩造所不爭（見原審卷
    第9、10、156頁），並有系爭契約、專任委託銷售契約書、
    附停止條件定金（斡旋金）委託書、確認書、房地產點交書
    、現場照片等在卷可稽（見原審卷第13至59頁），堪信為真
    實。
四、本院判斷：
　㈠按物之出賣人對於買受人，應擔保其物依第373條之規定危險
    移轉於買受人時無滅失或減少其價值之瑕疵，亦無滅失或減
    少其通常效用或契約預定效用之瑕疵。但減少之程度，無關
    重要者，不得視為瑕疵，民法第354條第1項定有明文。又所
    謂物之瑕疵係指存在於物之缺點而言。凡依通常交易觀念，
    或依當事人之決定，認為物應具備之價值、效用或品質而不
    具備者即為物有瑕疵，若出賣之特定物所含數量短少，足使
    物之價值、效用或品質有欠缺者，亦屬之，最高法院90年度
    台上字第915號判決意旨參照。
　㈡查系爭停車位之左前方有1根樑柱及1條直立之傳送帶鐵鍊，
    當車輛停放在系爭停車位時，「車輛左前車頭與鐵鍊間」、
    「鐵鍊與樑柱間」之間距分別僅有16公分、13公分，另系爭
    停車位之左側停車位設有1壁面，上開樑柱與壁面之間距僅2
    8公分等情，為兩造所不爭（見本院卷第51頁），並有現場
    照片存卷可查（見原審卷第13至25、63頁）。且證人即喬碭
    公司仲介人員黃鵬宇於原審結證稱：伊與上訴人於108年8月
    25日晚間6、7時許至城龍社區，上訴人有開計程車過去試停
    系爭停車位，當時上訴人說系爭停車位之寬度較同一停車場
    之其他車位少了10公分，出入極度不方便；伊於簽約之前找
    被上訴人爭取價格時，有提及上訴人不滿意系爭停車位停的
    方式，被上訴人說上訴人出很低的價格，該車位不好停他也
    知道，他不會去處理；嗣兩造於同年8月31日簽訂系爭契約
    時，上訴人有向被上訴人說系爭停車位不好停，說伊會協助
    讓車位變好停，上訴人並未要求被上訴人處理；伊於簽約後
    有找機械車位設備廠商至現場，該廠商說上訴人要求變更上
    下輪動順序及加裝獨立感應點，因會有安全問題，故無法施
    作等語（見原審卷第194至頁）；及證人即城龍社區總幹事
    羅國柱於原審結證稱：伊於108年8月下旬某日傍晚，有與仲
    介、上訴人一起下樓查看系爭停車位，上訴人於倒車後發現
    因柱子太靠近車位，人出入有困難，當下請伊幫忙詢問機械
    車位廠商能否做改善，後來該廠商稱因法規限制不行施作等
    語（見原審卷第199、200頁）。綜上各情，足徵上訴人將其
    駕駛之計程車停入系爭停車位後，因系爭停車位之左側樑柱
    與左前鐵鍊之間距過小，且該車位之左側停車位設有壁面（
    見原審卷第663頁），造成上訴人難以自該車輛左側進出之
    事實，可以確定。
　㈢惟查，被上訴人抗辯系爭停車位之面積與其他停車位相同乙
    節，業據提出建物登記謄本為證（見原審卷第143、145頁）
    ，可徵系爭停車位之面積為34.72平方公尺，確與該停車場
    之其他停車位相同，即難認系爭停車位有面積短少之瑕疵。
    又上訴人自承：伊將計程車停入系爭停車位後，可開啟車門
    ，只是人從（左側）柱子出入不方便，因為會被鍊條擋住，
    伊要從車輛另一邊(即右側)側身才能出來；伊現在停放系爭
    停車位之計程車為2千cc之裕隆Cefiro，車身比較長也比較
    寬，如果是停放MARCH小車的話，就比較容易出入；伊購買
    系爭停車位之目的是打算出租或自用，因為伊在城龍社區之
    隔壁大樓有一間套房（下稱系爭套房），伊打算讓系爭停車
    位與系爭套房合併使用，如果將來出租系爭套房時可附上系
    爭停車位，租金會比較高等語（見本院卷第49、80、81頁）
    。依經驗法則判斷，各停車位之面積大小不一，各停車位附
    近亦可能有樑柱、消防栓、花台等障礙物，是各車型之駕駛
    人本會依各自需求，選擇適當之停車位停放車輛，雖上訴人
    駕駛Cefiro車型汽車停入系爭停車位後，有自該車輛左側進
    出困難之情形，然依上訴人所述，其僅係下車後「出入不便
    」而已，仍得自該車之右側以側身方式進出，上訴人亦自陳
    若停放在系爭停車位之車輛為MARCH小車的話，就比較容易
    出入等語，足徵系爭停車位性質上應係適合停放小型車甚明
    。本件上訴人於購買系爭停車位前，既已試停過系爭停車位
    ，此為上訴人所自承（見本院卷第81頁），顯見其於購買前
    應已衡量買賣價格及使用需求（包括自用及非自用，即上訴
    人自承可能提供系爭停車位予系爭套房之承租人使用），始
    購買系爭停車位，尚難認系爭停車位欠缺通常交易觀念上機
    械停車位應具有之價值、效用或品質，上訴人亦未證明被上
    訴人曾保證其停放Cefiro車型汽車在系爭停車位後，具有方
    便其自左側進出之效用，則上訴人主張系爭停車位因駕駛人
    不易進出汽車而有瑕疵云云，洵不足採。
　㈣上訴人雖謂：依城龍社區住戶規約規定，該社區之停車位不
    得轉讓（租售）予城龍社區以外之人，此為系爭停車位之瑕
    疵等語。觀之上訴人提出之城龍公寓大廈住戶規約附件之「
    停車場管理辦法」第3條第1項固約定：「車位轉讓、轉租及
    租金：㈠地下一、二、三層之停車位，應隨本大樓房屋產權
    一併移轉，不得單獨轉讓（租售）予本社區所有權人及承租
    人以外之第三者」（見本院卷第21、135頁）。然查，上訴
    人自承：伊並非城龍社區之房屋所有權人，於系爭買賣後已
    取得系爭停車位之獨立所有權狀，並完成車位點交程序，城
    龍社區並未阻止伊使用系爭停車位等語（見原審卷第10頁；
    本院卷第49、50、80頁），亦有房地點交書在卷可考（見原
    審卷第59頁）；復觀之永慶房屋土城金城直營店網頁查詢資
    料，可知除本件係單獨就系爭停車位買賣而未隨同城龍社區
    之房屋產權一併買賣外，另於107年5月、109年11月間均有
    單獨就該社區停車位所有權為買賣之交易紀錄（見本院卷第
    69、70頁），即難認系爭停車位有何因城龍社區上開規約之
    約定，而有不得轉讓（租售）予城龍社區以外之人之瑕疵。
    上訴人此節主張，自不足採。
　㈤查系爭停車位之買賣係由兩造各自委託黃鵬宇辦理，此為兩
    造所不爭，是兩造係各自與黃鵬宇成立居間契約，尚難謂黃
    鵬宇係被上訴人之代理人。又系爭停車位並無系爭瑕疵，業
    經本院認定如前，且被上訴人亦否認有承諾為其變更增設操
    作開關等情，上訴人復不能舉證以實其說，則上訴人主張黃
    鵬宇未告知伊系爭停車位之瑕疵或未變更增設操作開關，依
    民法第224條規定，被上訴人應就黃鵬宇之故意或過失負同
    一責任云云，即屬無據。至黃鵬宇是否曾就系爭停車位之買
    賣，向上訴人承諾完成系爭停車位之操作設備變更或增設控
    制開關，其應否負債務不履行之損害賠償責任等情，則屬另
    一法律問題，尚非本院所得審究，附此敘明。
五、綜上所述，系爭停車位並無上訴人主張之系爭瑕疵，則上訴
    人⒈先位依民法第359條規定主張解除買賣契約，並依同法第
    259條第2款規定請求返還已付之價金75萬元；⒉備位依同法
    第359條規定，請求減少系爭買賣之價金10萬元，暨自108年
    9月9日起至清償日止，按年息5％計算之利息，均無理由，應
    予駁回。從而原審所為上訴人敗訴之判決，理由雖有部分不
    同，但結論並無二致，仍應予維持。上訴論旨指摘原判決不
    當，求予廢棄改判，為無理由，應予駁回。
六、本件事證已臻明確，兩造其餘之攻擊或防禦方法及所用之證
    據，經本院斟酌後，認為均不足以影響本判決之結果，爰不
    逐一論列，附此敘明。
七、據上論結，本件上訴為無理由，依民事訴訟法第449條第2項
    、第78條，判決如主文。
中　　華　　民　　國　　111 　年　　8 　　月　　31　　日
                  民事第十六庭  
                        審判長法  官  朱耀平
                              法  官  呂明坤
                              法  官  羅立德
正本係照原本作成。
不得上訴。
中　　華　　民　　國　　111 　年　　9 　　月　　1 　　日
　　　　　　　　　　　　    　書記官  葉蕙心